臺灣高雄地方法院民事判決
110年度簡字第132號
原      告  林淑麗  
訴訟代理人  吳永茂律師
            羅玲郁律師
            侯昱安律師
被      告  王傑立  

訴訟代理人  許專靚  
上列當事人間請求侵權行為損害賠償事件，經刑事庭移送前來，
本院於民國111年8月23日言詞辯論終結，判決如下：
    主  文
被告應給付原告新臺幣貳佰參拾伍萬伍仟伍佰玖拾柒元，及自民
國一百零八年十一月十二日起至清償日止，按週年利率百分之五
計算之利息。
原告其餘之訴駁回。
訴訟費用由被告負擔百分之七十九，餘由原告負擔。
本判決第一項於原告以新臺幣柒拾捌萬伍仟壹佰玖拾玖元供擔保
後，得假執行；但被告以新臺幣貳佰參拾伍萬伍仟伍佰玖拾柒元
預供擔保，得免為假執行。
原告其餘假執行之聲請駁回。　　
    事實及理由
一、原告主張：被告考領普通小型車駕駛執照，其於民國107年3
     月30日下午1時2分許，駕駛車牌號碼000－0000號自小客車
    ，沿高雄市鳳山區鳳松路由南往北方向行駛，行至該路與長
    青街口時，本應注意遵守燈光號誌指示，而依當時天候晴、
    日間自然光線、路面鋪設柏油、無缺陷及障礙物等情形，並
    無不能注意之情事，竟疏未注意及此，貿然闖越紅燈通行。
    適有原告騎乘車牌號碼000－000號重型機車於鳳松路待轉區
    欲往長青街口行駛，兩車因而發生碰撞，致原告人車倒地，
    受有外傷性顱內兩側額葉出血、大腦廉硬腦膜下出血及左外
    內踝骨折合併關節脫臼等傷害，而原告送醫治療後，仍因本
    件車禍而受有嗅覺喪失之重傷害，使原告受有醫療費用及醫
    療用品費用新臺幣（下同）117,359元、看護費用226,000元
    、交通費用1,025元、勞動能力減損2,311,232元、相當於1,
    284,614元之精神痛苦、機車維修費用19,750元等損害，扣
    除已領強制險973,430元後，仍有2,986,550 元，爰依侵權
    行為之法律關係提起本訴，並聲明：㈠被告應給付原告2,986
    ,550元，及自起訴狀繕本送達翌日起至清償日止，按週年利
    率百分之五計算之利息；㈡願供擔保請准宣告假執行。
二、被告則以：被告僅係闖越黃燈，而非紅燈。又被告行為與原
    告嗅覺喪失之傷害結果間並無相當因果關係。再原告請求勞
    動能力減損、精神痛苦（慰撫金）之金額過高，並有闖越紅
    燈之與有過失等語，資為抗辯，並聲明：原告之訴駁回。
三、兩造不爭執之事實（簡字卷第433頁）：
  ㈠被告考領普通小型車駕駛執照，其於107年3月30日下午1時2 
    分許，駕駛車牌號碼000-0000號自小客車，沿高雄市鳳山區
    鳳松路由南往北方向行駛，行至該路與長青街口時，適有原
    告騎乘車牌號碼000-000號重型機車於鳳松路待轉區欲往長
    青街口行駛，兩車因而發生碰撞，致原告人車倒地，受有外
    傷性顱內兩側額葉出血、大腦廉硬腦膜下出血及左外內踝骨
    折合併關節脫臼等傷害。　　
　㈡嗣原告受有嗅覺喪失之傷害。
  ㈢原告因前揭事故受有醫療費用及醫療用品費用117,359元、看
    護費用226,000元、交通費用1,025元等損害。
  ㈣原告業已受領強制險973,430元，應自所得請求賠償之金額中
    扣除。　　
四、本院得心證之理由：
　㈠被告究係闖越紅燈或黃燈？
　  被告於前揭事故發生後即向到場警員陳稱：「當時我的行向
    是紅燈」、「（肇事時什麼燈號行駛？）紅燈」等語，此有
    道路交通事故談話紀錄表（高雄市政府警察局鳳山分局高市
    警鳳分偵字第10773573200號卷第21至22頁）附卷可稽，嗣
    於另案偵查中向檢察官陳稱：「我看燈號的時候是閃黃燈，
    我要進入路口的時候已經變成紅燈了，我撞到她（即原告）
    的時候是紅燈沒有錯」、「（你過停止線時是紅或黃燈？）
    紅燈」、「（〈提示被告談話紀錄表〉燈號的狀況有無照你當
    時的意思記載？）對」等語（臺灣高雄地方檢察署107年度
    偵字第18809號卷第20頁），核與原告向警員、檢察官陳述
    之內容（高雄市政府警察局鳳山分局高市警鳳分偵字第1077
    3573200號卷第9至11頁、臺灣高雄地方檢察署107年度偵字
    第18809號卷第19至20頁）情節相符，又高雄市政府交通局
    車輛行車事故鑑定委員會經本院刑事庭囑託鑑定後，綜合評
    估談話紀錄表、現場圖、現場照片、筆錄、路口監視器錄影
    畫面，結果認被告闖紅燈，為肇事原因，原告則無肇事因素
    ，此有該會109年1月10日高市車鑑字第10970023900號函暨
    所附鑑定意見書在卷足憑（本院108年度交簡上字第175號卷
    第121至124頁），足見被告確有闖越紅燈之過失，原告則無
    過失甚明。又此部分之事實，亦經臺灣高等法院高雄分院10
    9年度交上易字第40號刑事確定判決同此認定。從而，被告
    空言抗辯：伊僅係闖越黃燈，而非紅燈，及原告有闖越紅燈
    之與有過失云云，顯係事後卸責之詞，殊非足採。
  ㈡被告行為與原告嗅覺喪失之傷害結果間有無相當因果關係？
　　原告於前揭事故後受有嗅覺喪失之傷害乙節，已如前述（前
    揭兩造不爭執之事實㈡部分參照），又長庚醫療財團法人高
    雄長庚紀念醫院經本院囑託鑑定後，結果認原告於107年12
    月4日至該院耳鼻喉科就診，主訴同年3月30日發生交通事故
    後導致嗅覺功能障礙，復於108年11月25日至臺中榮民總醫
    院接受嗅覺檢查，結果顯示為嗅覺喪失，及109年1月13日接
    受腦部核磁共振檢查，該影像上雖可見部分嗅球，惟因兩側
    額葉及前顳葉軟化，此可推測原告腦部嗅覺區應有受損，依
    原告上述病情變化研判，倘期間無其他意外之發生，可能無
    法排除其嗅覺喪失與107年3月30日所述車禍事故之關聯性，
    此有該院111年1月4日長庚院高字第1101250880號函（簡字
    卷第405頁）存卷可查，而此部分之事實，亦經臺灣高等法
    院高雄分院109年度交上易字第40號刑事確定判決同此認定
    ，足認被告行為與原告嗅覺喪失之傷害結果間具有相當因果
    關係。從而，被告空言抗辯：伊行為與原告嗅覺喪失之傷害
    結果間並無相當因果關係云云，尚乏其據，自非足採。
  ㈢原告所受損害之金額為何？
　⒈醫療費用及醫療用品費用、看護費用、交通費用部分：
　　原告因前揭事故受有醫療費用及醫療用品費用117,359元、
    看護費用226,000元、交通費用1,025元等損害，已如前述（
    前揭兩造不爭執之事實㈢部分參照），則原告就此部分請求
    被告賠償損害，自屬有據。
　⒉勞動能力減損部分：
　⑴長庚醫療財團法人高雄長庚紀念醫院經本院囑託鑑定後，綜
    合評估原告之病史、職業史、理學檢查、臨床檢查等項目，
    結果認原告傷勢（含嗅覺喪失）致勞動力減損比例為百分之
    五十八，此有該院110年12月14日長庚院高字第1101250733
    號函（簡字卷第399至404頁）附卷可稽，足認原告確因被告
    前揭過失行為受有勞動能力減損之損害。
　⑵又原告於前揭事故發生前為家事管理員，每月薪資約為28,00
    0元（計算式：14,000元＋14,000元）乙節，業據原告提出僱
    主證明書（簡字卷第343至345頁）為證，證人即僱主劉婷婷
    並於言詞辯論時證稱：「（該僱主證明書是否為你本人簽名
    ？內容是否屬實？）是，手寫的字跡也是我寫的，我簽名的
    時候其上就已經有填寫這些內容，我現在核對後確認沒有問
    題」、「我是透過之前在長庚服務的朋友認識原告，我當時
    是因為有打掃的需求才向朋友詢問，之前我完全不認識原告
    ……在原告發生車禍前，我已經僱用她1、2年，薪水是算次，
    但是是用現金月結」等語（簡字卷第546至547頁），核與證
    人即僱主趙曉蓉於言詞辯論時證稱：「（該僱主證明書是否
    為你本人簽名？內容是否屬實？）是我本人簽名及填寫基本
    資料，我簽名的時候其上就已經有這些內容，內容也屬實」
    、「會請到原告是因為我跟劉婷婷都是住在長庚的眷舍，我
    在電梯裡面看到原告留下來的名片才跟原告聯絡。我大概僱
    請原告3年左右，在原告發生車禍時才突然中斷」等語（簡
    字卷第549頁）情節相符，足堪信為真實。至僱主有無填發
    扣繳或免扣繳憑單，與僱傭關係是否實際存在要屬二事（臺
    灣高等法院高雄分院97年度勞上字第2號判決同旨），併此
    敘明。
　⑶從而，原告自107年3月30日至118年7月14日即年滿65歲之強
    制退休年齡止（每月薪資28,000元），依霍夫曼式計算法扣
    除中間利息（首期給付不扣除中間利息）核計其金額為1,77
    9,705元【計算方式為：194,880×8.00000000+(194,880×0.0
    0000000)×(9.00000000-0.00000000)=1,779,704.000000000
    。其中8.00000000為年別單利5%第11年霍夫曼累計係數，9.
    00000000為年別單利5%第12年霍夫曼累計係數，0.00000000
    為未滿一年部分折算年數之比例(106/365=0.00000000) 。
    採四捨五入，元以下進位】。從而，原告就此部分請求被告
    賠償損害，自屬有據；其逾此範圍之請求，則屬過高。
　⒊慰撫金部分：
　⑴不法侵害他人之身體、健康、名譽、自由、信用、隱私、貞
    操，或不法侵害其他人格法益而情節重大者，被害人雖非財
    產上之損害，亦得請求賠償相當之金額，民法第195條第1項
    前段定有明文。
  ⑵經查，被告因過失不法侵害原告之身體，致原告受有外傷性
    顱內兩側額葉出血、大腦廉硬腦膜下出血及左外內踝骨折合
    併關節脫臼、嗅覺喪失等傷害乙節，已如前述，揆諸前揭法
    律規定，原告就其所受非財產上損害向被告請求損害賠償，
    為有理由，應予准許。
  ⑶爰考量被告行為之手段（駕駛汽車與原告騎乘之機車發生碰
    撞），違反義務之輕重（闖越紅燈），原告被害人格法益之
    類型（身體）及程度（外傷性顱內兩側額葉出血、大腦廉硬
    腦膜下出血及左外內踝骨折合併關節脫臼、嗅覺喪失，造成
    勞動能力減損之比例高達百分之五十八），暨各自社會經濟
    狀況（兩造自述家庭工作情形，及依稅務電子閘門財產所得
    調件明細表所示之所得資料、財產資料均詳卷〈簡字卷第149
    頁、證物存置袋內、本院刑事庭108年度交簡上第175號卷第
    109頁〉）等一切情狀，酌定慰撫金應以1,200,000元為適當
    ，原告逾此範圍之請求則屬過高，為無理由，應予駁回。
　⒋機車維修費用部分：
　　兩造既就機車維修費用部分合意以4,938元計算（簡字卷第4
    31頁、第463頁），則原告就此部分請求被告賠償損害，自
    屬有據，其逾此範圍之請求，則屬過高。
　⒌從而，原告所受損害之金額共為3,329,027元【計算式：117,
    359元＋226,000元＋1,025元＋1,779,705元＋1,200,000元＋4,93
    8元＝3,329,027元】。
　㈣原告業已受領之強制汽車責任保險金973,430元，是否應予扣
    除？
  ⒈保險人依本法規定所為之保險給付，視為被保險人損害賠償
    金額之一部分；被保險人受賠償請求時，得扣除之，強制汽
    車責任保險法第32條定有明文。
  ⒉經查，原告業已受領強制險973,430元，應自所得請求賠償之
    金額中扣除乙節，已如前述（前揭兩造不爭執之事實㈣部分
    參照），則揆諸前揭法律規定，原告扣除該等保險金後，所
    得請求賠償之金額為2,355,597元【計算式：3,329,027元－9
    73,430元＝2,355,597元】。
五、綜上所述，依侵權行為之法律關係，請求被告應給付2,355,
    597元，及自起訴狀繕本送達翌日即108年11月12日起至清償
    日止，按週年利率百分之五計算之利息（民法第229條第2 
    項、第233條第1項前段、第203條參照），為有理由，應予
    准許；其逾此範圍之請求，則無理由，應予駁回。
六、原告陳明願供擔保聲請宣告假執行，核無不合，爰依民事訴
    訟法第390條第2項之規定，酌定相當之擔保金額，予以准許
    ，並依同法第392條第2項之規定，職權宣告被告預供擔保得
    免為假執行，以期衡平；至原告敗訴部分，其假執行之聲請
    失所附麗，應予駁回。
七、訴訟費用負擔之依據：民事訴訟法第79條。　　　　
中　　華　　民　　國　　111 　年　　9 　　月　　23　　日
                  民事第五庭法  官   王耀霆
以上正本係照原本作成。
如對本判決上訴，須於判決送達後20日內向本院提出上訴狀。如
委任律師提起上訴者，應一併繳納上訴審裁判費。
中　　華　　民　　國　　111 　年　　9 　　月　　26　　日
                            書記官    陳莉庭